臺灣高雄地方法院刑事判決
111年度審易字第157號
公  訴  人  臺灣高雄地方檢察署檢察官
被      告  鄭昆儀


上列被告因誣告案件，經檢察官提起公訴（110年度偵字第26595
號），本院判決如下：
    主  文
鄭昆儀犯未指定犯人誣告罪，處拘役貳拾日，如易科罰金，以新
臺幣壹仟元折算壹日。
    事  實
一、鄭昆儀因有資金需求，於民國110年9月初某日，交付戴嘉良
    面額新臺幣（下同）14萬1700元（起訴書誤植141萬1700元
    ，應予更正）之支票（發票人為慶田企業有限公司，支付帳
    號000000000；票號PB0000000，下稱系爭支票）1張，以換
    取現金。然鄭昆儀明知上開支票並未遺失，竟基於未指定犯
    人誣告之犯意，於110年10月28日，至高雄市○○區○○路○段00
    號第一銀行十全分行，向行員謊稱上開支票遺失，而辦理掛
    失止付事宜，並填具遺失票據申報書及票據掛失止付通知書
    ，而未指定犯人向高雄市政府警察局申告犯罪，請求協助偵
    查侵占遺失物罪嫌。嗣因戴嘉良持上開支票於110年10月29
    日至彰化銀行北台南分行提示支票遭拒，始循線查悉上情。
二、案經臺南市政府警察局第五分局報告臺灣高雄地方檢察署檢
    察官偵查起訴。　　
    理  由
壹、證據能力部分：
    本判決後述所引用之傳聞證據，當事人於本院調查證據時，
    表示沒有意見（審易卷第29頁），且於本院逐一提示各項證
    據資料時，均知有刑事訴訟法第159 條第1 項不得為證據之
    情形，而於本案言詞辯論終結前均未聲明異議（審易卷第35
    、37頁），本院審酌該等傳聞證據製作時之情況，並無違法
    不當及證明力明顯過低之瑕疵，以之作為證據，應屬適當，
    故依同法第159 條之5 第2 項規定，認該等傳聞證據均有證
    據能力。
貳、實體部分：
一、認定犯罪事實所憑之證據及理由：
    訊據被告鄭昆儀矢口否認有何未指定犯人誣告犯行，辯稱：
    因為我做8 月份帳單，慶田公司核帳8 月的帳，9 月核帳；
    因戴嘉良將該張支票存入他的帳戶，我辦止付，結果銀行發
    現該張票有辦止付就通知戴嘉良，戴嘉良就聯絡我，我就跟
    他說請他把支票抽回來，我再將該支票寄給慶田公司，我沒
    有誣告犯意云云。經查：
  ㈠上開犯罪事實，業經證人即告訴人戴嘉良於警詢時證述明確
    （他卷第11 至12頁），並有面額14萬1700元支票（發票人
    第一銀行十全分行）、台灣票據交換所退票理由單、票據掛
    失止付通知單、遺失票據申報單各1份、掛失止付票據提示
    人資料查報表及台灣票據交換所高雄市分所110年11月3日台
    票高字第1100000714號函各1份附卷可稽（警卷第7至15頁）
    ，是此部分事實堪以認定。
  ㈡被告雖以前開情詞置辯，然被告於本院審理時亦供承：因慶
    田公司寄來的14萬1700元支票要過幾天才能兌現，我因為缺
    現金，所以我把那一張支票拿去跟戴嘉良週轉現金，戴嘉良
    將該張支票存入他的帳戶，後來我忘記了我這張票給戴嘉良
    ，才去辦理止付等情（審易卷第27頁），與其偵訊供稱：（
    為何要報遺失）我當時沒錢，我把這張票拿去換現金；後來
    我忘記這張票有拿去向戴嘉良換現金，就拿這張票給戴嘉良
    ，戴嘉良給我錢，事實上我忘記我把票交給他等情（偵卷第
    16頁），前後相符。可見，系爭面額14萬1700元支票並未遺
    失，係被告為求於發期日前周轉現金，而先將支票持向戴嘉
    良借款，被告已先取得票款，嗣後再將系爭支票辦理止付已
    明。是被告空言辯稱沒有未指定犯人誣告之犯意云云，已難
    採信。再者，我國產業界民間就每月經常性之財務票據交換
    ，通常會記帳或註記標示往來情形，被告於本院審理時供稱
    ：我是替慶田公司做銅粒（加工）工作，隔月我寄帳單給慶
    田公司請款，慶田公司就開隔月1至3日間第一銀行十全分行
    支票給我，後來有兌現等語；且於偵訊時供稱：戴嘉良每月
    都跟我收銅屑，我當時沒有錢，才拿這張支票給他，他給我
    錢等語（審易卷第27頁；偵卷第16頁），是益證被告係因缺
    錢周轉，先把系爭支票持向戴嘉良換現金，被告卻於戴嘉良
    票據提出交換前，親自申報簽名逕為辦理掛失止付等情明確
    ，有上開票據掛失止付通知單、遺失票據申報單各1份，掛
    失止付票據提示人資料查報表在卷可稽（警卷第11至15頁；
    審易卷第37頁），堪以佐證。是被告確有未申告犯人誣告之
    犯意與犯行無訛。
  ㈢綜上，被告上開所辯，核無足採。本案事證明確，被告犯行
    堪以認定，應依法論科。
二、論罪科刑： 
  ㈠核被告所為，係犯刑法第171條第1項未指定犯人誣告罪。被
    告利用不知情之台灣票據交換所高雄分所人員受理申報，向
    司法警察機關公務員誣告犯罪，為間接正犯。
  ㈡爰審酌被告明知系爭支票並未遺失，仍申請掛失止付，填載
    遺失票據申報書，請求該管司法警察機關追查不特定人之侵
    占遺失物罪嫌，紊亂票據交易秩序，徒耗司法資源，所為應
    予非難；復念被告犯後仍持否認犯行之態度，欠缺知錯能改
    之勇氣，並兼衡被告之犯罪動機、目的、手段，暨考量其智
    識程度為高工畢業、現在從事銅粒加工，月入約10幾萬元，
    已婚，小孩都已成年等家庭、經濟狀況等一切情狀，分別量
    處如主文所示之刑，並諭知如易科罰金之折算標準。
據上論結，應依刑事訴訟法第273 條之1 第1 項、第299 條第1
項前段，刑法第171條第1項、第41條第1項前段，刑法施行法第1
 條之1，判決如主文。
本案經檢察官鄭博仁到庭執行職務。
中　　華　　民　　國　　111 　年　　4 　　月　　11　　日
                  刑事第五庭    法　官  李昆南
以上正本證明與原本無異。
如不服本判決應於收受判決後20日內向本院提出上訴書狀，並應
敘述具體理由。其未敘述上訴理由者，應於上訴期間屆滿後20日
內向本院補提理由書(均須按他造當事人之人數附繕本)「切勿逕
送上級法院」。
因疫情而遲誤不變期間，得向法院聲請回復原狀。
中　　華　　民　　國　　111 　年　　4 　　月　　11　　日
                                書記官  鄭仕暘
附錄本判決論罪科刑法條　　
中華民國刑法第171條
未指定犯人，而向該管公務員誣告犯罪者，處 1 年以下有期徒
刑、拘役或 9 千元以下罰金。
未指定犯人，而偽造、變造犯罪證據，或使用偽造、變造之犯罪
證據，致開始刑事訴訟程序者，亦同。